【裁判字號】    90,交易,73
【裁判日期】    900607
【裁判案由】    傷害
【裁判全文】
臺灣高雄地方法院刑事判決                            九十年度交易字第七三號
    公  訴  人  臺灣高雄地方法院檢察署檢察官
    被      告  甲○○
右列被告因過失傷害案件，經檢察官提起公訴（八十九年度偵字第二七二五七號），
本院判決如左：
    主  文
甲○○無罪。
    理  由
一、公訴意旨略以：被告甲○○於民國年八十九年八月十日十二時二十分許，騎乘車
    牌號碼ＸＳＵ－八一九號機車，沿高雄市○○○路由南向北行駛，途經該路與九
    如一路交岔路口時，應注意行車速度在市區道路時速不得超過三十公里及在交岔
    路口不得超車，而依當時天候路況，亦無不能注意情形，竟疏未注意，以三、四
    十公里時速自左方超越同向在前由乙○○所乘騎之ＮＬＡ－二八九號機車，因又
    未保持適當間距，二車因而發生擦撞，乙○○受此擦撞後，人車倒地，並因而受
    有右手第三掌骨折、前胸鈍傷、全身及右膝多處擦傷等傷害，因認被告涉犯刑法
    第二百八十四條第一項前段之過失傷害罪嫌云云。
二、公訴人認被告涉有刑法之過失傷害罪嫌，無非係以(一)前開起訴書所載之事實，業
    據告訴人乙○○指訴綦詳，並有診斷證明書一份在卷。(二)肇事地點為高雄市○○
    ○路與九如一路交岔路口，路面寬廣，據雙方陳述當時直行既為通行狀態，且二
    車均已行至路中，已非初起步或前有堵塞可能因車之性能良窳而有快慢導致後車
    追撞前車情形，而二車擦撞處告訴人之車為車頭，被告之車為右後車身，符合告
    訴人所稱被告係自告訴人左方超車情形，如非超車，亦係二車併行時，未保持間
    距所致。(三)警卷所載被告在車禍發生當時，即給付新臺幣五千元作為告訴人車損
    及療養費前恭而後据之態度以觀，自以告訴人所述較為可採。(四)證人趙尹甄之證
    言，不足資為有利被告之認定，為其論罪依據。
三、訊據被告固供認確於前揭時、地與告訴人發生擦撞，惟辯稱：本件車禍發生並非
    伊超車所致，伊當時係從大順陸橋下來由南往北方向行駛欲至建武路方向，係告
    訴人自伊右後方撞擊等語。經查：
  (一)按犯罪事實應依證據認定之，無證據不得推定其犯罪事實；不能證明被告犯罪者
    ，應諭知無罪之判決，刑事訴訟法第一百五十四條、第三百零一條第一項分別定
    有明文。又所謂認定犯罪事實之證據，係指足以認定被告確有犯罪行為之積極證
    據而言，如未發現相當證據，或證據不足以證明，自不能以推測或擬制之方法，
    以為裁判基礎。且告訴人之告訴，係以使被告受刑事訴追為目的，是其陳述是否
    與事實相符，仍應調查其他事實以資審認，始得為不利被告之認定。又認定不利
    於被告之事實，需依積極證據，茍積極證據不足為不利於被告事實之認定時，即
    應為有利於被告之認定，更不必有何有利之證據。次按，刑事訴訟上證明之資料
    ，無論其為直接證據或間接證據，均須達於通常一般人均不致於有所懷疑，而得
    確信其為真實之程度，始得據為有罪之認定，若其關於被告是否犯罪之證明未能
    達此程度，而有合理性懷疑之存在，致使無從形成有罪之確信，根據「罪證有疑
    ，利於被告」之證據法則，即不得遽為不利被告之認定，其以情況證據（即間接
    證據）斷罪時，尤須基於該證據在直接關係上所可證明之他項情況事實，本乎推
    理作用足以確證被告有罪，方為合法，不得徒憑主觀上之推想，將一般經驗上有
    利被告之其他合理情況逕予排除，此觀諸最高法院七十六年度台上字第四九八六
    號、三十二年度上字六七號判例意旨亦甚明顯。
  (二)本件車禍發生時，被告係沿高雄市○○○路往建武路方向行駛，而告訴人係沿大
    順二路行駛，當時燈號為綠燈，而車禍發生時，係被告所騎乘前開機車之右後方
    與告訴人左前車輪發生擦撞，致告訴人前開機車之右後視鏡及右煞車損壞，並修
    理更換等情，分據被告、告訴人分於警、偵審自承明確，並有收據一紙在卷可證
    （參警卷第一反面、第三頁反面，偵查卷第八頁、第十一頁，本院九十年三月八
    日審判筆錄）。惟雙方對於車禍發生之因，告訴人陳稱係被告自伊所騎乘機車之
    左方超車撞上伊車之前輪，然被告則以係遭告訴人自右後方所撞擊，雙方各執一
    詞。然查，本件車禍發生後，因雙方均未報警處理，故警察機關未至現場繪製現
    場圖，是無法認定車禍發生地點是否有任何剎車痕或刮地痕，且依前述雙方機車
    擦撞點，被告或告訴人所陳稱前開情節，均有可能造成被告右後方與告訴人左前
    輪發生撞擊。且如依被告所述，縱認被告當時確有超車，惟被告既係騎乘在先，
    而遭告訴人自右後方撞擊，被告是否超速對本件車禍之發生亦非屬過失之因。是
    依卷內所僅有之證據，實無足以判別雙方肇事經過，自難僅據告訴人之片面指訴
    ，及被告確與告訴人發生車禍等情，即遽為被告必有疏未注意交岔路口不得超車
    過失行為之認定。
  (三)至於診斷證明書，充其量僅能證明告訴人確實有因本件車禍受傷之事實，惟不能
    據此推定被告必有可歸責之過失事由。又被告於車禍發生後，於告訴人就醫治療
    期間雖給付告訴人五千元，惟此項之賠償給付，僅能視為被告基於道義上之給付
    慰撫金，自不能因該項之給付，即謂被告前開駕車行為有何過失之責任。
四、綜上所述，被告前開之辯，尚屬可採，公訴人所持之前開論據，均無法採為認定
    被告犯罪之證據。此外，復查無其他積極證據足資證明被告有何過失行為，被告
    被訴過失傷害罪自屬不能證明。
五、據上論斷，應依刑事訴訟法第三百零一條第一項，判決如主文。
中      華      民      國      九十      年      六      月      七    日
                                  臺灣高雄地方法院刑事第四庭
                                      法    官  張 維 君
右正本證明與原本無異。
如不服本判決，應於判決送達後十日內，向本院提出上訴狀。
                                      書 記 官  趙 美 玲
中    華    民    國      九十      年      六      月      七      日


司法院資訊處製作；財團法人民間司法改革基金會備份。
